【裁判字號】    98,交聲,991
【裁判日期】    981231
【裁判案由】    聲明異議
【裁判全文】
臺灣臺南地方法院交通事件裁定         98年度交聲字第991號
移送機關    交通部公路總局嘉義區監理所麻豆監理站
異議人即
受處分人    甲○○
上列異議人即受處分人因違反道路交通管理處罰條例案件，對於
交通部公路總局嘉義區監理所麻豆監理站民國98年8 月13日所為
之裁決處分（處分案號：麻監裁罰字第裁75-M00000000號）聲明
異議，本院裁定如下：
    主  文
原處分關於吊扣駕駛執照拾貳個月部分撤銷。
上開撤銷部分，吊扣甲○○普通小型車駕駛執照壹年。
其餘異議駁回。
    理  由
一、原處分意旨略以：異議人即受處分人甲○○（下稱異議人）
    於民國98年6月15日19時10分許，酒後駕駛車牌號碼C9-2703
    號自用小貨車，行經臺南縣安定鄉新吉村146號之2前，不慎
    與薛文欽所騎乘之重型機車發生擦撞，經到場處理之員警以
    酒測器測得其酒精濃度為每公升0.36毫克後，由臺南縣警察
    局善化分局員警予以製單舉發，嗣經移送機關即交通部公路
    總局嘉義區監理所麻豆監理站以其違規事證明確，依道路交
    通管理處罰條例第35條第1 項第1 款、第67條第3 項（原裁
    決書漏未記載）、第24條第1 項第2 款（原裁決書漏未記載
    ）之規定，裁處異議人罰鍰新臺幣（下同）19,500元，吊扣
    駕駛執照1 年，並施以道安講習等處分。
二、本件聲明異議意旨略以：異議人所駕駛車輛為自用小貨車，
    惟所持有駕照為職業小型車，此為工作所需，如吊扣駕照將
    嚴重影響生計。另異議人家庭屬於低收入戶，望能考量個人
    經濟情況，予以減輕罰款，因而為此聲明異議等語。
三、按飲酒後，其吐氣所含酒精濃度超過每公升0.25毫克以上者
    ，不得駕車；又汽車駕駛人，駕駛汽車經測試檢定，有酒精
    濃度超過規定標準者，處15,000元以上60,000元以下罰鍰，
    並當場移置保管該汽車及吊扣其駕駛執照1 年；因而肇事致
    人受傷者，並吊扣其駕駛執照2 年，且應接受道路交通安全
    講習，道路交通安全規則第114 條第2 款、道路交通管理處
    罰條例第35條第1 項第1 款、第67條第3 項及第24條第1 項
    第2 款分別定有明文。然現行道路交通管理處罰條例第68條
    僅規定「汽車駕駛人，因違反本條例及道路交通安全規則之
    規定，受吊銷駕駛執照處分時，吊銷其持有各級車類之駕駛
    執照。」並未包括吊扣之情形。且參道路交通管理處罰條例
    第68條於94年12月14日之修正理由，係稱：「原條文將違法
    或違規駕駛人所持有各級車類之駕駛執照一併吊扣，失之過
    酷，影響人民工作及生活過鉅」等語（見立法院公報第94卷
    第70期第136 頁至第138 頁之院會紀錄暨修正道路交通管理
    處罰條例第68條之立法理由），顯見依修正後道路交通管理
    處罰條例第68條規定，汽車駕駛人因違反道路交通管理處罰
    條例及道路交通安全規則之規定，受「吊扣」駕駛執照處分
    時，僅能「吊扣」違規當時所駕駛車輛之駕駛執照，不再「
    吊扣」其持有各級車類之駕駛執照甚明。因此，道路交通管
    理處罰條例第35條規定所需吊扣之駕照，應係指酒精濃度超
    過規定標準駕駛遭查獲時所駕駛車輛之駕照，而不得將遭查
    獲人所持有各級車輛之駕照均予吊扣，合先敘明。
四、經查：
(一)異議人於98年6 月15日19時10分許，酒後駕駛車牌號碼C9-2
    703 號自用小貨車，行經臺南縣安定鄉新吉村146 號之2 前
    ，不慎與薛文欽所騎乘之重型機車發生擦撞，經到場處理之
    員警以酒測器測得其酒精濃度為每公升0.36毫克，超過標準
    值為每公升0.25毫克後，由臺南縣警察局善化分局員警予以
    製單舉發等情，有臺南縣警察局98年6 月15日南縣警交字第
    M00000000 號舉發違反道路交通管理事件通知單及酒精濃度
    測試表各1 紙在卷可稽，且異議人對上開違規之事實並不爭
    執，是異議人上開違規行為，應足認定。
(二)其次，異議人於本件違規時係領有職業小型車駕駛執照，依
    道路交通安全規則規定，公路機關因汽車駕駛人取得高一級
    車類之駕駛資格者，應換發駕駛執照，並准其駕駛較低級車
    類之車輛，而於實務作業上，考領晉級駕駛執照後，僅核給
    最高級（內含多合一之駕駛資格）汽車駕照乙張，原領有較
    低一級之駕駛執照皆回收作廢，並無保留以免造成換補或審
    驗駕照之不便，故異議人僅領有職業小型車之駕駛執照，而
    未領有普通小型車駕駛執照。
(三)再者，揆諸前揭說明，移送機關為本件吊扣駕駛執照處分時
    ，應僅得吊扣其違規或違法當時所駕駛普通小型車之駕駛執
    照，尚不得依道路交通處罰條例第68條之規定，以異議人未
    領有普通小型車駕駛執照，即吊扣其職業小型車之駕駛執照
    以代之，方屬適法（臺灣高等法院暨所屬法院97年度法律問
    題座談會提案第40號結論可資參照）。然移送機關竟吊扣異
    議人職業小型車之駕駛執照，此雖可達成完全杜絕異議人將
    來繼續酒醉駕車之目的，惟亦同時造成剝奪異議人駕駛職業
    小型車或其他較低級等車類行駛之結果，對其工作及生活影
    響甚大，甚而危及其就業謀生問題，此所造成之損害，與欲
    達成目的之利益（限制異議人駕駛小型車，以預防酒醉駕駛
    小型車所造成之危害）顯失均衡，顯與行政程序法第7條第3
    款所揭示之比例原則有違，復與前揭道路交通管理處罰條例
    第68條之修法意旨亦不相符合，是修正後之道路交通管理處
    罰條例第68條，有關駕駛人受吊扣駕駛執照處分之規定，既
    不再吊扣其持有各級車類之駕駛執照，則移送機關即不得再
    憑以吊扣其違規車輛以外之駕駛執照，苟其因酒駕低等級之
    自小客車違規，而致有漏洞，亦屬執行或立法政策之問題，
    尚不得為達行政目的，而恣意為法律所未明文規定或授權之
    處分。
(四)末按，道路交通管理處罰條例係主管機關為加強道路交通管
    理，維護交通秩序，確保交通安全，經由立法機關所制定之
    法律規範，而異議人辯稱其家庭屬於低收入戶，應考量個人
    經濟情況，予以減輕罰款云云，與原處分合法、允當與否無
    涉，尚非本院所得審酌，作為撤銷原處分之依據。倘異議人
    因經濟狀況困難無法一次完納罰鍰，得依違反道路交通管理
    事件統一裁罰基準及處理細則第60條之規定，敘明理由向原
    處分機關機關申請分期繳納，惟異議人尚難以其經濟能力不
    佳，無力繳納罰鍰為由，主張本件違規事件應予免責或降低
    罰鍰，併予敘明。
五、綜上所述，移送機關僅能吊扣異議人違規當時所駕駛之車輛
    種類即普通小型車之駕駛執照，不得代以吊扣其職業小型車
    駕駛執照，移送機關未審酌新修正之法律規定，逕對異議人
    裁處吊扣職業小型車駕駛執照1年之處分，於法即有未合，
    是異議人此部分異議為有理由，自應由本院予以撤銷原處分
    關於吊扣職業小型車駕駛執照1年之處分，另諭知如主文第2
    項所示，以資適法。至原處分併予裁處異議人罰鍰19,500元
    ，並施以道安講習部分，於法並無違誤，是異議人此部分之
    異議，為無理由，應予駁回。
六、據上論斷，應依道路交通管理處罰條例第87條第2 項、第35
    條第1項第1款，道路交通案件處理辦法第19條、第20條前段
    ，裁定如主文。
中    華    民    國    98    年    12    月    31    日
                        交通法庭法  官  鄭燕璘
以上正本證明與原本無異。
如不服本裁定應於送達後5日內向本院提出抗告狀（應附繕本）
。
                                書記官  蔡明峰
中    華    民    國    98    年    12    月    31    日


司法院資訊處製作；財團法人民間司法改革基金會備份。
